臺灣臺南地方法院交通事件裁定　　　　 96年度交聲字第373號
移送機關　　交通部公路總局嘉義區監理所臺南監理站
受處分人
即異議人　　丙○○
　　　　　　　　　　所）
上列受處分人因違反道路交通管理處罰條例案件，對於交通部公
路總局嘉義區監理所臺南監理站民國96年4月24日所為之裁決處
分（處分案號：嘉監南字第裁74-N00000000號），聲明異議，本
院裁定如下：
    主  文
原處分撤銷。
丙○○不罰。
    理  由
一、本件聲明異議意旨略以：受處分人即異議人丙○○所有之牌
    照號碼6M-1240號自小客車被警逕行舉發，於民國95年8月28
    日2時47分，在台一線南下 (國立岡山農工前)，「行車速限
    60公里，經測速為82公里超速22公里；使用註銷牌照行駛」
    。並經臺南監理站於96年4月24日依道路交通管理處罰條例
    第12條第1項第4款、第2項、第40條及「違反道路交通管理
    事件統一裁罰基準表」之規定，以上開裁決書裁處異議人罰
    鍰新臺幣1萬3千2百元並扣繳牌照。惟異議人於93年8月23
    日，因故將原屬之分期車輛6M-1240號自小客車典當於高雄
    市大信當舖，無奈因病工作無法持續，造成無法贖回該車輛
    ，並於94年10月17日經台新銀行於臺南地方法院追訴判決在
    案，以致該車輛所有人為台新銀行所有，異議人只掛車主名
    （因銀行在該車輛未追回前無法更名），已無真正之所有權
    及使用權，因而該車輛已無法在異議人掌控之下，以致他人
    使用該車輛違規之事實全歸屬異議人承擔，為此聲明異議，
    請求撤銷原處分。
二、按汽車有使用吊銷、註銷之牌照行駛，處汽車所有人新臺幣
    3千6百元以上1萬零8百元以下罰鍰，並禁止其行駛，牌照扣
    繳之；汽車駕駛人，行車速度，超過規定之最高時速，或低
    於規定之最低時速，除有第43條第1項第2款情形外，處新臺
    幣1千2百元以上2千4百元以下罰鍰，道路交通管理處罰處罰
    條例第12條第1項第4款、第2項及第40條分別定有明文。經
    查受處分人即異議人丙○○原所有之6M-1240號自小客車，
    被警逕行舉發於95年8月28日2時47分，在台一線南下 (國立
    岡山農工前)，「行車速限60公里，經測速為82公里超速22
    公里；使用註銷牌照行駛」，固有高雄縣政府95年9月26 日
    高警交字第N00000000號舉發違反道路交通管理事件通知單
    及照片2張附卷可稽。
三、惟經調取對於6M-1240號自小客車被警逕行舉發之同類案件
    即本院96年度交聲字第211號案（元股承辦），經查於該案
    ：
(1)、異議人丙○○於本院96年4月12日調查時稱：我於93年8月23
    日將6M-1240號自小客車當在大信當舖，後來因無錢而未去
    取贖，當初將車當給大信當舖時出面處理的人是一位女生，
    後來我打電話去大信當舖詢問時，對方稱又將車子轉手給別
    人等語。
(2)、證人即大信當舖之負責人黃姬美於本院96年4月25日調查時
    證稱：6M-1240號自小客車是由丙○○將該車開到大信當舖
    典當的，當時不是我承辦，但這件事情我知道。這輛車是在
    93年8月23日典當的，後來到了93年11月22日典當期限屆滿
    後，丙○○沒有去贖回就流當了。這輛車流當之後，因為該
    車有向銀行貸款，無法辦理過戶，所以後來我們在94年5月
    11日讓渡給丁○○等語，並有其提出之讓渡書影本一紙附卷
    可稽。
(3)、證人丁○○於本院96年6月14日調查時證稱：6M-1240號自小
    客車是我於94年5月5日向大信當舖的黃姬美購買並交車的讓
    渡書上的5月11日是寫錯了。我買來之後過2天，大約在94年
    5月7日左右又賣給朋友，但當初的讓渡書已經找不到了等語
    。其於本院96年7月5日調查時證稱：我透過別人將該車賣給
    乙○○等語。
(4)、證人乙○○於本院96年7月5日調查時證稱：其未向丁○○購
    買6M-1240號自小客車，「該車是我在96年4月23日向一個朋
    友借的，那個朋友我不知道姓名、地址，只知道外號與電話
    號碼，他姓白，我叫他『小白』，電話號碼：0000000000號
    。『小白』是男性，年齡大約23、24歲左右。我用到96年4
    月25日，因該車有懸掛他牌，於96年4月25日在中華西路被
    交通隊攔查扣押了」等語。
(5)、證人甲○○於本院96年8月15日調查時證稱：6M-1240號自小
    客車是其所有，其是於94年6月間經朋友介紹以新台幣10萬
    元向小白買的，其不知道「小白」真實姓名與地址，該車其
    在96年3、4月借給朋友乙○○開，後來乙○○開車被臺南市
    警察局交通隊的警察攔下，車子在96年3、4月間被警察扣了
    。買車時，其有訂立書面契約，放在該車車上。94年6月起
     至96年2月底止，這輛車皆由其使用等語。
四、查本件之交通違規日期是95年8月28日，依上開異議人丙○○所述及證人黃姬美、丁○○、乙○○、甲○○之證述，當
    時6M-1240號自小客車之所有人（動產所有權依民法規定，
    以交付為要件，非以登記為要件，監理機關之車籍登記僅是
    交通主管機關行政上之車籍管理，與車輛之所有權移轉無涉
    ）及駕駛人為甲○○，而道路交通管理處罰條例第12條第1
    項第4款、第2項係以汽車所有人為處罰對象；同條例第40條
    係以汽車駕駛人為處罰對象，異議人丙○○當時並非該車之
    所有人或駕駛人，臺南監理站未予詳查即逕對異議人丙○○
    裁罰而未對甲○○裁罰，於法尚有未合。
五、綜上所述，異議人之異議為有理由。應由本院裁定將原處分
    撤銷，並另為異議人不罰之諭知，以資適法。
六、據上論斷，應依道路交通管理處罰條例第87條第2項，道路
    交通案件處理辦法第20條前段，裁定如主文。
中　　華　　民　　國　　96　　年　　8 　　月　　27　　日
　　　　　　　　　　　　　　　交通法庭法　官　林勝利
以上正本證明與原本無異
如不服本裁定應於送達後5日內向本院提出抗告狀
      　　　　　　　　　　　　　書記官　陳金堂
中　　華　　民　　國　　96　　年　　8 　　月　　27　　日
